臺灣新北地方法院三重簡易庭民事判決
111年度重簡字第1846號
原      告  許凱閔  
被      告  陳庠豪  

上列原告因被告妨害名譽案件，提起刑事附帶民事請求損害賠償
事件，經本院刑事庭裁定移送前來（本院110年度簡附民字第260
號），本院於民國111年10月20日言詞辯論終結，判決如下：
　　主　    文
一、被告應給付原告新臺幣（下同）1萬元，及自民國111年1月1
    4日起至清償日止，按年息5％計算之利息。
二、原告其餘之訴駁回。
三、本判決原告勝訴部分得假執行。
    事實及理由
一、原告主張：被告陳庠豪與原告原係新北市板橋區華江一路龍
    一駕訓班之場工及教練，雙方因訂購便當問題起衝突，被告
    因不滿原告要求其自行出資購買便當，竟基於公然侮辱之犯
    意，於民國110年9月6日12時許，以「幹你娘機掰」等語辱
    罵原告，足以貶損原告之名譽，而侵害原告之名譽權，原告
    因而受有精神上痛苦及前往就醫及交通費用之損害，爰依民
    法侵權行為法律關係提起本件訴訟等語，並聲明：被告應給
    付原告167,600元，及自起訴狀繕本送達翌日起至清償日止
    ，按年息5％計算之利息。 
二、被告則以：伊有以1萬元和解意願。伊本身就是雇主，伊要
    他繼續工作，但原告不要。請鈞院依照刑事案卷來判決，並
    聲明：請求駁回原告之訴
三、本院之判斷  
  ㈠原告主張被告於上揭時、地以上開言詞公然辱罵原告，業據
　　提出110年度偵字第44368號聲請簡易判決處刑書、新北市政
    府勞資爭議調解紀錄、謝宏杰身心精神科收據二紙、國立臺
    灣大學學生休學證明書、國立臺灣大學醫學院附設醫院急診
    醫療費用收據為證(附民卷第13至19頁)，且原告對被告所提
    公然侮辱刑事告訴，業經臺灣新北地方檢察署檢察官偵查後
    以110年度偵字第44368號對被告提起公訴，並經本院刑事庭
    以110年度簡字第4892號刑事簡易判決判處被告犯公然侮辱
    罪，處罰金3,000元確定在案。復經本院依職權調取上開刑
    事案卷全卷核閱無訛。
  ㈡按名譽權旨在維護個人主體性及人格之完整性，為實現人性
    尊嚴所必要。而言論自由亦有實現個人自我、呈現多元意見
    、維護人性尊嚴等多重功能，為促進多元社會正常發展所不
    可或缺者。是倘行為人對一定事實為意見之表達，雖應儘量
    予以包容，以實現民主社會之價值，並保障個人言論自由，
    但仍不能逾越表現自由之必要性及適當性，致毀損他人之人
    格權。查本件被告因訂餐糾紛，竟基於公然侮辱之犯意，於
    上開時、地許對原告辱以「幹你娘機掰」等語，足以貶損原
    告之人格及社會評價，且於社會之客觀評價上，亦足使一般
    見聞者對原告產生負面評價，被告有損害原告名譽之故意，
    並使原告之名譽權受侵害，而應就其對原告實施不法侵害之
    行為負責，足堪認定。是原告依據侵權行為之法律關係請求
    被告賠償其所受之損害，自屬有據。 
  ㈢茲就原告請求損害賠償項目及金額審酌如下： 
    ⒈醫療費用及就醫交通費用：
      ⑴按所謂相當因果關係，係指依經驗法則，綜合行為當時
        所存在之一切事實，為客觀之事後審查，認在一般情形
        上，有此環境、有此行為之同一條件，足以發生同一之
        結果者，該條件即為發生結果之相當條件，行為與結果
        自有相當之因果關係。反之，若在一般情形上，有此同
        一條件存在，依客觀之審查，不必皆發生此結果，該條
        件與結果即不相當，其行為與結果間尚難認為有相當因
        果關係（最高法院94年度台上字第1929號判決意旨可參
        ）。
      ⑵原告主張因被告之公然侮辱行為，導致身體不明原因嚴
        重不適而就醫，支出醫療費用1,100元、就醫交通費用6
        ,500元，固提出謝宏杰身心精神科收據二紙、國立臺灣
        大學醫學院附設醫院急診醫療費用收據一紙為證(附民
        卷第15、19頁)。惟查，原告未提出診斷證明書載明相
        關病因及醫囑，無從依此逕認原告上開症狀與被告行為
        即有關聯，尚難認為其身體嚴重不適症狀，與被告侵權
        行為間有相當因果關係，是原告請求醫療費用，即屬無
        據，另其請求就醫交通費用之部分即失所附麗，亦不能
        准許。
    ⒉精神上損害賠償：
　    ⑴按人格權受侵害時，得請求法院除去其侵害；有受侵害
        之虞時，得請求防止之。前項情形，以法律有特別規定
        者為限，得請求損害賠償或慰撫金；因故意或過失，不
        法侵害他人之權利者，負損害賠償責任；不法侵害他人
        之身體、健康、名譽、自由、信用、隱私、貞操，或不
        法侵害其他人格法益而情節重大者，被害人雖非財產上
        之損害，亦得請求賠償相當之金額，民法第18條、第18
        4條第1項前段、民法第195條第1項前段分別定有明文。
        而所謂相當之金額，應以實際加害情形與其名譽影響是
        否重大、及被害者之身分地位與加害人經濟狀況等關係
        定之。
　    ⑵經查，被告不法侵害原告名譽權之侵權行為事實，業經
        認定於前，堪認原告因被告上揭行為，而受有精神上痛
        苦，是原告依前開規定，請求非財產上損害賠償，核屬
        有據。爰參酌兩造稅務電子閘門所得調件明細表所示資
        力狀況，經綜合考量兩造之關係、身分地位、經濟狀況
        、被告之侵權行為態樣暨影響層面等一切情狀，認原告
        請求8萬元之非財產上損害尚屬過高，應核減為1萬元為
        適當。
　㈣末按給付有確定期限者，債務人自期限屆滿時起，負遲延責
    任；給付無確定期限者，債務人於債權人得請求給付時，經
    其催告而未為給付，自受催告時起，負遲延責任。其經債權
    人起訴而送達訴狀，或依督促程序送達支付命令，或為其他
    相類之行為者，與催告有同一之效力，民法第229條第1項、
    第2項分別定有明文。又遲延之債務，以支付金錢為標的者
    ，債權人得請求依法定利率計算之遲延利息。但約定利率較
    高者，仍從其約定利率；應付利息之債務，其利率未經約定
    ，亦無法律可據者，週年利率為5％，民法第233條第1項、第
    203條亦有明文。本件原告請求被告給付損害賠償之債權，
    並無確定期限，應自被告受催告時起，始負遲延責任。從而
    ，原告依侵權行為損害賠償之法律關係，請求被告賠償原告
    1萬元，及自刑事附帶民事起訴狀繕本送達被告之翌日即111
    年1月14日（附民卷第21頁）起至清償日止，按年息5％計算
    之利息，為有理由，應予准許。　　
四、綜上所述，原告依民法第184條第1項前段及第195條第1項之
    規定，請求被告給付1萬元，及自111年1月14日起至清償日
    止，按年息5％計算之利息，為有理由，應予准許。逾此部分
    之請求，則無理由，應予駁回。　　
五、本件原告勝訴部分係法院依小額程序為被告敗訴之判決，爰
    依民事訴訟法第436條之20之規定，依職權宣告假執行。
六、本件係原告提起刑事附帶民事訴訟，請求損害賠償事件，依
    法本無須繳納裁判費用，且經本院刑事庭裁定移送後，於本
    院民事訴訟程序進行期間亦無支付任何訴訟費用，是本院於
    裁判時即不為訴訟費用負擔之諭知，併此敘明。
中　　華　　民　　國　　111 　年　　11　　月　　10　　日
                  三重簡易庭  法  官  王凱俐
以上正本係照原本作成。
如不服本判決，應於送達後20日內，向本院提出上訴狀並表明上
訴理由，如於本判決宣示後送達前提起上訴者，應於判決送達後
20日內補提上訴理由書（須附繕本）。
如委任律師提起上訴者，應一併繳納上訴審裁判費。
中　　華　　民　　國　　111 　年　　11　　月　　10　　日
                              書記官　李采錡